最高法院刑事判決　　　　　　九十六年度台上字第一八０一號
上　訴　人　台灣高等法院高雄分院檢察署檢察官
被　　　告　甲○○
　　　　　　乙○○（原名陳秀枝）
上列上訴人因被告等違反毒品危害防制條例案件，不服台灣高等
法院高雄分院中華民國九十六年一月二十六日第二審更審判決（
九十五年度重上更(四)字第七五號，起訴案號：台灣屏東地方法院
檢察署八十九年度偵字第四一三七、四八五六號，八十九年度毒
偵字第一五四五號），提起上訴，本院判決如下：
    主  文
上訴駁回。
    理  由
一、販賣第一級毒品部分：
按刑事訴訟法第三百七十七條規定，上訴於第三審法院，非以判
決違背法令為理由，不得為之。是提起第三審上訴，應以原判決
違背法令為理由，係屬法定要件。如果上訴理由狀並未依據卷內
訴訟資料，具體指摘原判決不適用何種法則或如何適用不當，或
所指摘原判決違法情事，顯與法律規定得為第三審上訴理由之違
法情形，不相適合時，均應認其上訴為違背法律上之程式，予以
駁回。本件檢察官上訴意旨略稱：(一)、證人蘇文章於最初警詢時
證稱：「（毒品來源為何？）之前是向綽號煌仔購買，今日是向
綽號權仔購買」、「（煌仔）是警方調口卡片上的甲○○」、「
每次購買一小包海洛因，價值新台幣三千元」、「每次撥打00
00000000號行動電話給他（指甲○○）」、「每次聯絡
上都大約半小時至一小時後到潮州鎮○○路大潮州檳榔攤向他（
指甲○○）購買，一手交錢、一手交貨」、「先拿錢給甲○○，
後到檳榔攤旁停車場等他，甲○○就走進檳榔攤內，後就用衛生
紙包一包丟出來，我就去撿起來後，達成交易」、「我都是用公
共電話打給甲○○」、「是他（甲○○）女友送毒品海洛因給我
」、「是陳秀枝（已改名乙○○）送毒品給我」、「也是先拿錢
給陳秀枝，後陳秀枝走進廁所取出毒品用衛生紙包好，走出來丟
在地上後告訴我那一包，我再去撿起來帶走」、「是從民國八十
九年六月中旬至八十九年七月十一日止每日早上九時至十二時許
，都在該公用電話打甲○○的行動電話0000000000聯
絡他買海洛因毒品注射」；於第一審中證述：「（最後一次）是
約在前一、二天上午十點打給甲○○交易的」、「那二支公用電
話比較常使用，就是卷附的公用電話較常用來和甲○○聯絡」「
我們毒品交易打電話約只要三十秒左右」等語；證人蘇文章所用
以與甲○○聯絡之公共電話裝設地點，分別位在屏東縣潮州鎮○
○路一００號前之0000000號公共電話、聯興路與自強路
口之0000000號公共電話，有該地點及公共電話相片四幀
在卷可證。證人陳素惠於最初警詢時亦證稱：「（妳所施打之一
級毒品海洛因，是向何人購得？）是向乙名"潘姓"男子所購得」
、「"潘姓"男子是口卡片上之甲○○」、「我是從八十九年六月
中旬開始向甲○○購買海洛因的」、「（每次購買）約新台幣四
千元數量的海洛因毒品」、「是以電話先聯絡再向他（指甲○○
）購得的」等語；於第一審證稱：「我打電話給甲○○後，有時
是甲○○自己送毒品過來，有時是陳秀枝送毒品過來，有時是他
們二人一起送毒品過來」、「交易情形是甲○○開車來我們先付
錢，隔二、三分鐘後他再去廁所，從廁所出來後他已將毒品用菸
盒或用衛生紙包著，如果用菸盒包著就直接交給我們，如果是用
衛生紙包著就丟在地上，我們再去拿」、「警訊中的意思是說有
時他們一起來，有時是陳秀枝來和我交易毒品」、「我和陳秀枝
買賣毒品只有一次，那次電話是甲○○接的，那次只有我一人去
，蘇文章沒有去」等語，互核證人蘇文章、陳素惠所證述之情節
大致相符。原審未綜合全案卷證，於判決記載：「惟證人蘇文章
、陳素惠於本院前審又改稱渠等未向被告二人購買海洛因等語，
前後供述不一，殊難盡信」等語，僅以證人蘇文章、陳素惠於原
審法院前審改稱證詞，認前後供述不一，全部證詞不足採信，對
於證人蘇文章、陳素惠於警詢、偵查、及第一審中所為不利被告
等之指證，何以不採，並未說明理由，顯有判決理由不備之違法
。(二)、按證據之取捨，法院固有判斷之職權，惟其判斷仍應受經
驗法則與論理法則之支配。經查：(1)證人蘇文章證稱其係以公共
電話與被告甲○○行動電話聯繫購買毒品等情，經警查證結果，
其中0000000號公共電話：於八十九年六月二十七日九時
三十二分、同年六月二十七日十時二分、同年七月三日八時四十
七分，與0000000000號行動電話有通聯紀錄；於同年
七月九日十時四分、同年七月十日十時十分與00000000
00號行動電話有通聯紀錄。另0000000號公共電話：於
同年六月二十二日二十三時二分、同年六月二十二日二十三時三
分與0000000000號行動電話有通聯紀錄；於同年六月
二十七日九時三十七分與0000000000號行動電話有通
聯紀錄；於同年七月十日九時二分、同年七月十一日九時三十九
分、同年七月十一日十時七分與0000000000號行動電
話有通聯紀錄，有中華電信股份有限公司台灣南區電信分公司屏
東營業處八十九年十月十二日屏營字第八九００七００二一六號
函所附長途通話紀錄在卷可憑。(2)被告甲○○並坦承00000
00000號、0000000000號、000000000
0號行動電話為其所持用，於前審亦供承認識蘇文章，且曾接獲
蘇文章來電等情。(3)證人陳素惠、蘇文章於警詢及偵查、第一審
證述，既始終指稱被告甲○○、乙○○販賣第一級毒品海洛因予
渠等施用，加以證人蘇文章，陳素惠確有施用海洛因之習慣，有
台灣屏東地方法院檢察署檢察官八十九年度毒偵字第一五三四號
、九十二年度戒毒偵字第二五號不起訴處分書在卷可稽。可見證
人陳素惠、蘇文章證述以電話與被告甲○○聯繫購買毒品等情，
核與上述之電話通聯相符。(4)警方依證人蘇文章、陳素惠之證述
，於八十九年七月十四日上午十時許，前往屏東縣竹田鄉○○路
六十二之三號蘇益權住處搜索，並查獲被告二人等情，業經證人
即查獲之警員潘福良於偵查、原審證稱：「當時我們先行查緝另
案被告蘇益權，我們仍留在洲同路六十二之三號房內，甲○○自
外面邊打電話邊走進來，我們在門口，要請他進屋內協助調查，
他反抗，並將手上小皮包丟在一旁，持續反抗，我們把他控制拉
進屋內，查看該小皮包，發現內有海洛因及安非他命，都是以夾
鏈袋分裝成數小包」、「蘇文章說他的毒品是甲○○介紹到蘇益
權那裡買的，我們是在那邊搜索時，甲○○和陳秀枝剛好同來，
我們看到他們來時，就藏在門後，甲○○一出現，伊等就捉他要
請他進去，他就反抗，那時他手上拿著一個包包，反抗中，甲○
○就將包包丟在旁邊並用腳踢開，我們將他制服後再去看那個包
包，結果裡面都是毒品；確實那包包是甲○○丟的」等語，並有
扣得被告甲○○黑色皮包內白色粉末九包、空夾鏈袋一包可證。
可見證人蘇文章、陳素惠證述與事實相符，否則何以在蘇益權住
處，可查獲被告甲○○、乙○○？何以在甲○○身上扣得分裝之
毒品九包？惟原判決於第四頁倒數第一行記載：「上開通話並無
監聽譯文可資證明其通話係洽談毒品買賣之事，因此，上開通聯
紀錄仍難佐證蘇文章、陳素惠於警詢及原審之指訴確係真實。再
者，證人蘇文章、陳素惠均有施用海洛因之習慣，此有台灣屏東
地方法院檢察署檢察官八十九年度毒偵字第一五三四號、九十二
年度戒毒偵字第二五號不起訴處分書在卷可稽，然證人蘇文章、
陳素惠施用海洛因之事實不能作為認定被告二人販賣海洛因之積
極證據」，於判決第五頁倒數第五行記載：「但被告甲○○係至
蘇益權住處時，被警查獲持有海洛因及夾鏈袋，並非持毒品及夾
鏈袋欲與證人蘇文章、陳素惠為毒品交易時，為警查獲，則上開
扣案之物品亦不足以佐證被告二人有販賣海洛因犯行。」，對於
證人蘇文章證述，每次撥打0000000000號行動電話給
他（指甲○○）」，及「我都是用公共電話打給甲○○」等語，
確有電話通聯之紀錄可證，核與證人蘇文章證詞相符外，何以尚
須監聽譯文，始足為補強證據？證人蘇文章、陳素惠確有施用海
洛因，因需毒品，而向被告等購買毒品等情，合乎常理，何以不
足為佐證？警方依證人蘇文章證述，而搜索蘇益權住處，因而查
獲被告甲○○、乙○○，並扣得甲○○所有之第一級毒品海洛因
，證人蘇文章之證述非虛，何以尚需查獲被告等與蘇文章、陳素
惠當場交易毒品，始足佐證？原審並未綜合全案卷證，妥為判斷
，並說明證人蘇文章、陳素惠之證述與事實有何不符，而不足採
信之理由，即認證人蘇文章、陳素惠所述，缺乏補強證據，其自
由判斷職權之運用，顯與經驗及論理法則有違，且有判決理由不
備之違法等語。
惟查證據之取捨、證據證明力之判斷以及事實有無之認定，屬事
實審法院之職權，茍其取捨判斷與認定，並不違背論理法則及經
驗法則，即不容任意指為違法，而執為適法之第三審上訴理由。
又按刑事訴訟法第一百五十六條第二項規定：被告或共犯之自白
不得作為有罪判決之唯一證據，仍應調查其他必要之證據，以察
其是否與事實相符。其立法意旨乃在防範被告或共犯自白之虛擬
致與事實不符，故對自白在證據上之價值加以限制，明定須藉補
強證據以擔保其真實性，並非絕對可由法院自由判斷被告或共犯
自白之證明力。況犯毒品危害防制條例第四條第一項至第四項、
第五條第一項至第四項、第六條第一項至第四項、第七條第一項
至第四項、第八條第一項至第四項、第十條或第十一條第一、二
項之罪，供出毒品來源，因而破獲者，得減輕其刑，同條例第十
七條定有明文，則施用毒品之人，如供出毒品來源因而破獲，既
得藉以邀求寬典減輕其刑，為擔保其所為不利於對向共犯之陳述
之真實性，尤應有足以令人確信其陳述為真實之補強證據，始得
據為不利被告之認定。本件原判決以被告甲○○、乙○○均自始
否認曾販賣第一級毒品海洛因予蘇文章、陳素惠二人，甲○○辯
稱：伊無販賣海洛因予蘇文章、陳素惠，因陳素惠曾與伊同居，
分手後，因感情因素誣陷伊，蘇文章打電話給伊是找伊吵架，不
是購買毒品等語；乙○○辯稱：伊不認識蘇文章、陳素惠二人，
未曾替甲○○送毒品給蘇文章、陳素惠，甲○○被警逮捕時，伊
在車上吃便當，伊沒見過扣案之海洛因等語。而經查證人蘇文章
、陳素惠於警詢及第一審調查時雖指稱有向被告二人購買海洛因
云云，但於原審法院更審則改稱未向被告等購買海洛因等語，前
後供述不盡一致，且依前述之證據法則，應有足以令人確信蘇文
章、陳素惠不利被告等之陳述為真實之補強證據，始得據為不利
被告等之認定。蘇文章曾以前述二具公共電話與甲○○通話，固
為甲○○所不否認之事實，但甲○○否認通話內容為毒品之買賣
，上開通話又無監聽錄音（譯文）可資證明其通話係洽談毒品交
易之事，故該通聯紀錄自難佐證被告等有販賣海洛因予蘇文章、
陳素惠之犯行。蘇文章、陳素惠雖有施用海洛因之習慣，惟其毒
品來源並非一定係來自被告等，亦不能佐證蘇文章、陳素惠確曾
向被告等購買海洛因。甲○○為警查獲時，雖持有海洛因粉末九
包，及空夾鏈袋一包而被查扣，但當時甲○○係至蘇益權住處時
被查獲，並非持毒品與蘇文章、陳素惠為毒品交易時，被警查獲
，則扣案之海洛因等物亦不足以佐證被告等有販賣海洛因犯行。
又被告等否認犯罪所為之辯解，縱屬不能證明屬實，仍非有積極
證據足以證明其有犯罪行為，不能據為有罪之認定。甲○○所辯
其曾與陳素惠同居，二人分手後，陳素惠挾怨報復云云，雖無從
證明與事實相符，亦不得據此為被告等有販賣海洛因之證據。此
外，復查無其他積極證據足以證明被告等確有公訴意旨所指之販
賣海洛因予蘇文章、陳素惠之犯行，因而撤銷第一審論處被告等
共同連續販賣第一級毒品罪刑部分之判決，改判諭知被告等無罪
。已詳其論斷之理由，所為論斷，均有卷存資料可資覆按。上
訴意旨雖指摘原判決違法，惟查原判決已說明蘇文章、陳素惠二
人於警詢及第一審調查時所為不利被告等之供述（即有向被告等
購買海洛因之陳述），因查無補強證據足以佐證其陳述與事實相
符，故不能僅憑其陳述而認定被告等有販賣海洛因犯行之理由，
上訴意旨謂原判決未說明該不利被告等之陳述，何以不採之理由
云云，尚有誤會，自非合法之上訴理由。又蘇文章雖曾以公共電
話與被告甲○○之行動電話通話，但因未經監聽錄音，無從證明
其通話內容為有關毒品交易之事；蘇文章、陳素惠二人雖有施用
海洛因之習慣，但無證據證明其毒品係向被告等購得；甲○○持
有海洛因及夾鏈袋被警查獲地點係在蘇益權住處前，當時被告等
並未與蘇文章、陳素惠約定海洛因之交易，故查扣之海洛因等物
不能證明係供販賣予蘇文章、陳素惠之用，是上開事證均不足以
擔保蘇文章、陳素惠所為不利被告等之陳述之真實性，自不得據
為不利被告等之認定，原判決理由欄四已詳其理由。上訴意旨
就原審依憑卷內證據資料所為之認事採證職權之合法行使，及原
判決已說明之事項，依憑己見任意指摘有違經驗法則與論理法則
，及有判決理由不備之違法云云，殊與法律規定得為第三審上訴
理由之違法情形不相適合，衡以前開說明，此部分之上訴為違背
法律上之程式，應予駁回。
二、持有第一級毒品部分：
按刑事訴訟法第三百七十六條所列各罪之案件，經第二審判決者
，不得上訴於第三審法院，為該法條所明定。本件被告甲○○被
訴違反毒品危害防制條例第十一條第一項之持有第一級毒品罪部
分，核屬刑事訴訟法第三百七十六條第一款之案件。依首開說明
，既經第二審判決，自不得上訴於第三審法院，上訴人猶提起上
訴，顯為法所不許，應予駁回。
據上論結，應依刑事訴訟法第三百九十五條前段，判決如主文。
中　　華　　民　　國　九十六　年　　四　　月　 十二 　日
                      最高法院刑事第八庭
                          審判長法官  陳　正　庸
                                法官  賴　忠　星
                                法官  林　開　任
                                法官  林　立　華
                                法官  石　木　欽
      本件正本證明與原本無異
                                      書  記  官
中　　華　　民　　國　九十六　年　　四　　月　 十九 　日
                                                    z
